臺灣新竹地方法院行政訴訟判決　　　　　 
                                      109年度交字第194號
原      告  胡國清  住新竹縣○○市○○里○○路○段000                        號  
被      告  交通部公路總局新竹區監理所

代  表  人  黃萬益
上列當事人間交通裁決事件，原告不服被告民國109年9月4日竹
監裁字第50-E39L47498號裁決，提起行政訴訟，本院判決如下：
    主  文
原告之訴駁回。
訴訟費用新臺幣參佰元由原告負擔。
    事實及理由
一、程序事項：本件因屬不服被告所為依道路交通管理處罰條例
    規定之裁決而提起撤銷訴訟，依行政訴訟法第237條之7規定
    ，不經言詞辯論，逕行裁判，合先敘明。
二、事實概要：
    原告駕駛車牌號碼000-0000號車（下稱系爭車輛）於民國10
    9年2月21日21時37分許，行經新竹市○區○○路00號前處，因
    有「併排臨時停車」之違規行為，經民眾檢具以科學儀器取
    得之違規證據資料，向新竹市警察局第二分局檢舉，經舉發
    單位審視檢舉人提供之證據資料，認有違規行為後，依道路
    交通管理處罰條例第55條第1 項第4 款之規定，填製竹市警
    交字第E39L47498號違規通知單，原告提出陳述，經舉發機
    關函覆違規屬實，並經被告製開竹監裁字第50-E39L47498號
    裁決書（即原處分），裁處罰鍰新臺幣（下同）600元整，
    原告不服，提起本件行政訴訟。
三、本件原告主張：
    時為週末，人潮與車流繁瑣混亂之際，行經竹市○區○○路00
    號，洽遇前方路口轉為紅燈號詩，且臨路右方均已滿佈機車
    停放。為方便後座乘客下車，確實於紅燈號誌之際，稍將車
    輛向右偏移。但仍與右方臨路車輛與行人保抹相當距離，且
    位於號誌轉換時，即迅速前行，相當有意識的避免違規。本
    次由路旁民眾於拍照檢舉，但其並未將前方號誌與車流實況
    的事實納入，難以僅憑一人照片視角斷論等語。並聲明：原
    處分撤銷；訴訟費用由被告負擔。
四、被告則答辯以：
(一)本案經第二分局109年11月5日竹市警二分五字第1090027659
    號函覆略以，…三、本案復經檢視民眾檢舉之照片畫面，旨
    揭車輛於車道上與右側機車格內之機車併排停放，其停放位
    置及方式已造成車道使用空間縮減，增加其他車輛駕駛人或
    行人為閃避、繞越違規車輛所衍生之危險性，其臨時停車方
    式顯已違反上揭規定，案經承辦員警檢視民眾檢舉之照片，
    依違規事實舉發無訛。
(二)經檢視本案採證照片，可見違規時、地原告停放之車輛右側
    為機車停車位，且當時已有機車停放，足證原告停車位置明
    顯佔據車道，又原告車輛前後方亦無其他人車阻擋，其停車
    過程已逾20秒，尚無明顯行駛移動之跡象，而致該車道路幅
    縮減，所餘路幅，顯然無法使其他同向用路車輛順利通行易
    生交通危害。甚而，因原告車輛停放於此，致同向之其他汽
    機車駕駛人必須偏離閃避或繞越原有行進路線而跨越車道分
    隔線駛入對向車道，增加汽、機車行駛之風險，該違規行為
    已影響後方及對向來車駕駛人之通行路權。揆之前揭規定，
    停止時間未逾3 分鐘，而無明顯行駛移動之跡象，足認本案
    原告車輛核屬「併排臨時停車」，堪可信實。再者，原告既
    為合法考領汽車駕駛執照之人(有汽車車籍查詢資料及駕駛
    人基本資料為憑)，且原告為具有正常智識程度之成年人，
    其對上述規定應知之甚詳，並應確實遵守。準此，原告主張
    不足為採仍應依法裁處。本件原告之訴為無理由等語。並聲
    明：駁回原告之訴；訴訟費用由原告負擔。
五、本院之判斷：
(一)按「汽車臨時停車時，應依下列規定：…五、不得併排臨時
    停車。」；「汽車停車時，應依下列規定：一、禁止臨時停
    車處所不得停車。」，道路交通安全規則第111條第1項第5
    款、第112條第1項第1款分別定有明文；又「汽車駕駛人，
    臨時停車有下列情形之一者，處300元以上600元以下罰鍰：
    …。四、…，或併排臨時停車。」，道路交通管理處罰條例第
    55條第1項第4項亦有明定。又道路交通管理處罰條例所稱之
    「車輛」，係指在道路上以原動機行駛之汽車，機器腳踏車
    （即機車）亦包括在內，此觀道路交通管理處罰條例第3條
    第8款即明。
(二)按「併排停車」之處罰，其立法理由係考輛因駕駛人將車輛
    （含汽機車）以斜向、垂直或平行等方向停放於其他車輛車
    側，易生車輛往來危險，並造成合法用路權人之不便，是以
    駕駛人有併排停車之違規行為即應受罰，不以事實上造成危
    害為必要，亦不限於狹隘或單行之路面，更不因停放車輛之
    方向及種類而有異，或因其個案之特殊狀況而得免罰；蓋規
    定汽車駕駛人不得併排臨時停車，乃因併排臨時停車或停車
    時即占用原供車輛正常行駛之車道，不僅造成其他用路人通
    行之不便，且使原行駛於該處車道之汽車被迫繞過停放之車
    輛，甚至須跨越至其他車道始能通行；倘容許汽車駕駛人得
    任意併排臨時停車或停車，勢將使原可正常行駛於該車道上
    之汽車、機器腳踏車、腳踏車之駕駛人或行人，須一面避開
    汽車駕駛人所有前開併排車輛之車身，一面尚須注意對向來
    車，即有遭受對向車道或後方駛來車輛撞擊之風險，顯已嚴
    重影響他人通行之安全，而屬重大危害交通安全之行為。由
    此立法理由可知，倘於路邊停車致部分車身佔據車道，此時
    已肇生其他無辜汽機車駕駛人因一時不查或行車視線受阻而
    被迫變更車道造成車禍發生之危險，即構成併排停車（105
    年度高等行政法院及地方法院行政訴訟庭法律座談會提案十
    決議理由參照）。準此，是否併排停車係依停車之事實狀態
    為論定，如停車之狀態事實，倘構成併排停車致車道寬度恐
    縮減之情，即屬併排停車之違規行為事實，另「併排臨時停
    車」就併排停放致車道寬度縮減之情，並無分別，自應為相
    同之認定。
(三)查前揭事實概要欄所載之事實，為兩造所不爭執，並有舉發
    照片、舉發違反道路交通管理事件通知書、原處分裁決書、
    新竹市警察局第二分局109年3月24日以竹市警二分五字第10
    90006875號函在卷可稽，堪信為真。雖原告以上揭情詞陳述
    如前，惟查，依前開舉發照片觀之，可知系爭車輛右側確實
    停有機車數輛，該等機車停放處，明顯占用部分柏油道路，
    而機車屬道路交通管理處罰條例所稱之「車輛」，亦如前述
    ，堪認系爭車輛確有併排停於道路之情。
(四)原告主張其所有系爭車輛係在該地停等紅燈云云，惟就原告
    該部分之主張，並未提出證據加以證明，且經檢視本案採證
    照片所示，原告車輛前後方亦無其他人車阻擋，其停車過程
    已逾20秒，尚無明顯行駛移動之跡象，如係停等紅燈，應與
    前車相接停等，位於道路中間，原告所停車之位置明顯偏於
    車道右側，前方亦無其他車輛，原告此部分之主張自難採認
    ；又查上開時、地原告停放之車輛右側為機車停車位，且當
    時已有機車停放，足證原告停車位置明顯佔據車道，而致該
    車道路幅縮減，所餘路幅，顯然無法使其他用路車輛順利通
    行，易生交通危害。甚者，因原告車輛停放於此，致同向之
    其他汽機車駕駛人必須偏離閃避或繞越原有行進路線而跨越
    車道分隔線駛入對向車道，增加汽、機車行駛之風險，該違
    規行為已影響後方及對向來車駕駛人之通行路權。揆之前揭
    規定，足認本案原告車輛有「併排臨時停車」之違規行為。
    再者，原告既為合法考領汽車駕駛執照之人，有汽車車籍查
    詢資料及駕駛人基本資料為憑，且為具有正常智識程度之成
    年人，其對上述規定應知之甚詳，並應確實遵守。準此，原
    告前開所辯尚不足採。
六、綜合前述說明，原告於上開時間，既有併排臨時停車之違規
    行為，原處分依道路交通管理處罰條例第55條第4款及違反
    道路交通管理事件統一裁罰基準及處理細則第41條、第43條
    、第44條及第67條之規定，裁處原告罰鍰600元，依法並無
    違誤。原告以前開理由訴請撤銷為無理由，應予駁回。
七、本件判決基礎已臻明確，兩造其餘攻防方法及訴訟資料經本
    院斟酌後，核與判決結果不生影響，爰不一一詳予論述，併
    此敘明。
八、本件第一審裁判費為300 元，應由原告負擔，爰確定第一審
    訴訟費用額如主文第2 項所示。
據上論結，本件原告之訴為無理由，依行政訴訟法第237條之8第
1項、第237條之9第1項、第236條、第98條第1項前段，判決如主
文。
中　　華　　民　　國　　110 　年　　5 　　月　　5 　　日
                  行政訴訟庭  法  官  李毓華 
上為正本係照原本作成。
如不服本判決，應於判決送達後20日內，向本院提出上訴狀並表
明上訴理由（原判決所違背之法令及其具體內容或依訴訟資料可
認為原判決有違背法令之具體事實），其未載明上訴理由者，應
於提出上訴後20日內向本院補提理由書（上訴狀及上訴理由書均
須按他造人數附繕本，如未按期補提上訴理由書，則逕予駁回上
訴），並應繳納上訴裁判費新臺幣750元。
中　　華　　民　　國　　110 　年　　5 　　月　　5 　　日
                              書記官  張懿中